臺灣臺北地方法院刑事判決　　　　　　 100年度易緝字第81號
公　訴　人　臺灣臺北地方法院檢察署檢察官
被　　　告　王其生
上列被告因偽造文書案件，經檢察官提起公訴（85年度偵字第27
568 號），本院判決如下：
主  文
本件免訴。
    理  由
一、公訴意旨略以：被告王其生與其他135 人明知國內自用小客
    車駕駛執照，須經筆試、路考及格，始能合法發給，竟分別
    於民國84年8 月間某日起（按起訴書附表二記載被告部分之
    犯罪時間在85年5 月）基於偽造特種文書之犯意聯絡，各以
    數千元至7 萬元不等之款項，透過劉國雄等教練管道，或直
    接、間接由親朋好友介紹向陳昭彰、沈正雄、張鳳汝等人購
    得蕭建益偽造之駕照，復持以行使，嗣於85年11月20日蕭建
    益在犯罪未被發覺之前，自行向調查機關自首，而偵悉上情
    。因認被告涉犯刑法第216 條、第212 條之行使偽造特種文
    書罪嫌等語。
二、按行為後法律有變更者，適用行為時之法律，但行為後之法
    律有利於行為人者，適用最有利於行為人之法律，為民國95
    年7 月1 日修正施行之刑法第2 條第1 項所明定。查修正後
    刑法第80條第1 項，及修正前刑法第80條第1 項關於追訴權
    時效期間之規定不同，修正後刑法所定時效期間較長，表示
    行為人被追訴之期限較久，自屬對行為人不利，比較結果自
    以修正前刑法第80條較有利於行為人，本件關於追效權時效
    ，自應適用修正前刑法第80條之規定。則關於追訴權時效之
    停止進行，及其期間、計算，亦應一體適用修正前刑法第83
    條之規定。
三、按案件時效已完成者，應諭知免訴之判決，並得不經言詞辯
    論為之，刑事訴訟法第302 條第2 款、第307 條定有明文。
    次按追訴權，因左列期間內不行使而消滅：(三)1 年以上、3
    年未滿有期徒刑者，5 年。追訴權之時效，如依法律之規定
    ，偵查、起訴或審判之程序，不能開始或繼續時，停止其進
    行；前項時效停止，自停止原因消滅之日起，與停止前已經
    過之期間，一併計算。停止原因繼續存在之期間，如達於第
    80條第1 項各款所定期間4 分之1 者，其停止原因視為消滅
    ，修正前刑法第80條第1 項第2 款、第83條均定有明文。另
    追訴權消滅時效之發生，應以不行使追訴權為其前提要件，
    又所謂追訴權，指形式之刑罰權，應包括偵查、起訴及審判
    權在內，如案件已實施偵查，或經提起公訴或自訴，而在審
    判進行中，此時追訴權既無不行使之情形，自不發生時效進
    行問題（大法官釋字第138 號解釋、最高法院82年度第10次
    刑事庭會議決議參照）；惟其中在檢察官偵查終結後，至案
    件繫屬法院之期間，因此時追訴權並未行使，時效仍應繼續
    進行。
四、經查：依據起訴書附表二之記載，被告所偽造駕照之日期為
    85年5 月，則本件被告上開最後犯罪行為至遲於為85年5 月
    31日終了，故應以該日起算其追訴權時效期間（一）。又依
    公訴意旨，被告涉犯之刑法第212 條行使偽造特種文書罪，
    其最重法定本刑為1 年以下有期徒刑，則其追訴權時效應為
    5 年，又因被告逃匿，由本院於95年3 月1 日以北院錦刑午
    緝字第199 號通緝書發佈通緝，有通緝書、臺灣高等法院被
    告前案紀錄表各1 份在卷可稽。上開通緝被告時間內審判之
    程序均不能繼續，是時效期間並應加計因通緝而停止之1 年
    3 月期間，共計為6 年3 月（二）。再本案係自85年12月6
    日起由臺灣臺北地方法院檢察署收案開始實施偵查〔依司法
    院（82）廳刑一字第20127 號函釋，所謂實施偵查指：「檢
    察署收受警局移送書或告訴、告發之日起為檢察官發動偵查
    權之時，如檢察官自動檢舉或簽分案件偵辦時，即以簽分日
    為開始實施偵查之日。查本案法務部調查局最早於85年12月
    6 日即函送涉嫌與被告共同偽造文書之共犯蕭建益等人，檢
    察官於當日即開庭訊問共犯沈正雄、蕭建益、陳昭彰等人，
    應認已開始實施偵查〕，迄本院95年3 月1 日發布通緝為止
    之期間，因檢察官、法院均依法行使偵查、起訴及審判之程
    序，此時追訴權既無不行使之情形，自不生時效進行之問題
    ，故上開時間亦應予以加計（三），惟其中自檢察官86年10
    月30日提起公訴之後，迄86年12月6 日案件繫屬本院前之期
    間內（四），追訴權並未行使，此段時效繼續進行之期間應
    予扣除。從而，本案追訴權時效至遲應於100 年10月17日，
    即告完成〔計算式為：（一）＋（二）＋（三）－（四）＝
    （五）〕，則揆諸前開說明，自應由本院不經言詞辯論，逕
    為免訴判決。
據上論斷，依刑事訴訟法第302 條第2 款、第307 條，判決如主
文。
中    華    民    國  100     年    10    月    31    日
                  刑事第十四庭    法  官  陳思帆
上正本證明與原本無異。
如不服本判決應於收受送達後10日內向本院提出上訴書狀，並應
敘述具體理由；其未敘述上訴理由者，應於上訴期間屆滿後20日
內向本院補提理由書（均須按他造當事人之人數附繕本）「切勿
逕送上級法院」。告訴人或被害人如對於本判決不服者，應具備
理由請求檢察官上訴，其上訴期間之計算係以檢察官收受判決正
本之日期為準。
                                  書記官  林素霜
中    華    民    國   100    年    11    月    1     日
附表：
（一）犯罪行為至遲終了之日：85年5月31日
（二）追訴權期間：（合加計4 分之1 停止期間）6年3月
（三）實施偵查日至通緝發布日：9年2月25日
（四）提起公訴日後至法院繫屬日前：1月5日
（五）追訴權至遲於以下日期完成：100年10月20日